【裁判字號】    99,訴,1168
【裁判日期】    990527
【裁判案由】    偽造文書等
【裁判全文】
臺灣板橋地方法院刑事判決              99年度訴字第1168號
公  訴  人  臺灣板橋地方法院檢察署檢察官
被      告  甲○○
選任辯護人  羅豐胤律師
            林正雄律師
            李秀貞律師
上列被告因偽造文書等案件，經檢察官提起公訴（99年度偵字第
5972號），被告於準備程序中就被訴事實為有罪之陳述，經告知
簡式審判程序之旨，並聽取當事人之意見後，本院合議庭裁定由
受命法官獨任進行簡式審判程序，判決如下：
    主  文
甲○○共同行使偽造公文書，足以生損害於公眾及他人，處有期
徒刑壹年。扣案之行動電話貳支（含門號0000000000
號、0000000000號之SIM 卡各壹張）、「臺灣臺北地
方法院檢察署偵查卷宗」、「臺北地方法院地檢署監管科公文」
、「請求暫時性凍結執行聲請書」各壹份、「臺灣省法務部行政
單位監管科洪峰明書記官」識別證壹張，均沒收。
    事實及理由
一、本件犯罪事實及證據，均引用如附件檢察官起訴書之記載。
二、查本件被告甲○○所犯為死刑、無期徒刑、最輕本刑為3 年
    以上有期徒刑以外之罪，且非高等法院管轄第一審之案件，
    於本院準備程序進行中，被告就被訴事實為有罪之陳述，經
    告知被告簡式審判程序之旨，並聽取公訴人及被告之意見後
    ，本院合議庭裁定由受命法官獨任進行簡式審判程序，合先
    敘明。
三、論罪科刑：
  (一)按刑法所謂公印，係指公署或公務員職務上所用之印信而言
    ，又所謂公印或公印文，係專指表示公署或公務員資格而言
    ，即俗稱大印與小官印及其印文，最高法院著有22年上字第
    1904號及69年臺上字第693 號判例可資參照；另公印文之形
    式凡符合印信條例規定之要件而製頒，無論為印、關防、職
    章、圖記，如足以表示其為公務主體之同一性者，均屬之；
    再者，公文書係指公務員職務上製作之文書，刑法第10條第
    3 項定有明文，而刑法上偽造文書罪，係著重於保護公共信
    用之法益，即使該偽造文書所載名義製作人實無其人，而社
    會上一般人仍有誤信其為真正文書之危險，仍難阻卻犯罪之
    成立（最高法院54年度臺上字第1404號判例意旨參照）。查
    本案偽造之「臺北地方法院地檢署監管科公文」、「請求暫
    時性凍結執行聲請書」文書各1 紙，其上偽造之「臺灣省臺
    北地檢署印」印文，因係表示公務機關之印信，自屬公印文
    ，而該冒用公署名義所偽造之該等文書，因蓋有偽造之「臺
    灣省臺北地檢署印」公印文，顯足以使一般人誤信其為公務
    員職務上所製作之真正文書之危險，自屬偽造之公文書無訛
    。是核被告所為，係犯刑法第158 條第1 項之僭行公務員職
    權罪、同法第216 條、第211 條之行使偽造公文書罪、同法
    第216 條、第212 條之行使偽造特種文書罪及同法第339 條
    第3 項、第1 項之詐欺取財未遂罪。被告與「張老闆」等詐
    騙集團成員間，就上開犯行間有犯意聯絡及行為分擔，應論
    以共同正犯。被告及其共犯偽造公文書後加以行使，其偽造
    公印、公印文均係偽造公文書之階段行為，又偽造公文書之
    低度行為應為行使偽造公文書之高度行為所吸收，均不另論
    罪；被告偽造識別證之服務證書後加以行使，其偽造之低度
    行為應為行使偽造服務證書之高度行為所吸收，亦不另論罪
    。被告與其共犯著手詐欺行為之實行而不遂，為未遂犯。被
    告冒充公務員僭行其職權並以持偽造公文書、偽造服務證書
    之方式向被害人乙○○詐欺取財，其僭行公務員職權、行使
    偽造公文書及特種文書之行為乃屬其詐術行為之一部，是被
    告係以一行為觸犯上開4 罪名，為想像競合犯，應依刑法第
    55條規定從一重之行使偽造公文書罪處斷。
  (二)爰審酌被告不思循合法途徑賺取錢財，竟貪圖詐欺集團應允
    提供之不法利益，為詐欺集團所吸收，利用一般民眾欠缺法
    律專業知識之弱點，率爾以偽造公文書及冒充公務員之方式
    遂行其等詐騙行為，造成政府機關執行職務時公信力之減損
    ，及人民財產上損失之風險，手段卑劣，惡性非輕，惟念及
    被告於偵審中始終坦承犯行，且本件犯罪之角色分工上，較
    諸綽號「張老闆」等人而言，參與程度較低，並斟酌其除本
    件犯行外，並無其他前科紀錄，有臺灣高等法院被告前案紀
    錄表1 份附卷可考，素行尚佳，兼衡其犯罪之動機、手段及
    智識程度等一切情狀，量處如主文所示之刑。至公訴人雖於
    審理中具體求處有期徒刑1 年4 月，惟本院審酌上情，認宣
    告如主文所示之刑，已足昭炯戒，公訴人所求刑度尚嫌過重
    ，附此敘明。末查，被告固未有其他前科紀錄，已如前述，
    然斟酌被告此次行使偽造公文書等犯行，對犯罪偵查機關之
    威信危害甚鉅，且於犯後亦未獲取告訴人諒解，是認不宜准
    予緩刑，併予敘明。
  (三)扣案之行動電話2 支（含門號0000000000號、0000000000號
    之SIM 卡各1 張）、偽造之「臺灣臺北地方法院檢察署偵查
    卷宗」、「臺北地方法院地檢署監管科公文」、「請求暫時
    性凍結執行聲請書」各1 份、「臺灣省法務部行政單位監管
    科洪峰明書記官」識別證1 張，為共犯「張老闆」等詐欺集
    團成員所有交付被告供本件犯罪所用之物，爰依刑法第38條
    第1 項第2 款規定宣告沒收。又上開扣案之「臺北地方法院
    地檢署監管科公文」、「請求暫時性凍結執行聲請書」公文
    書2 紙，既經本院宣告沒收，其上偽造之「臺灣省臺北地檢
    署印」之公印文，自無再依刑法第219 條規定諭知沒收之必
    要，併予敘明。
四、據上論斷，應依刑事訴訟法第273 條之1 第1 項、第299 條
    第1 項前段、第310 條之2 、第454 條第2 項，刑法第28條
    、第25條第2 項、第216 條、第211 條、第212 條、第158
    條第1 項、第339 條第3 項、第1 項、第55條、第38條第1
    項第2 款，刑法施行法第1 條之1 ，判決如主文。
本案經檢察官黃怡華到庭執行職務。
中    華    民    國    99    年    5     月    27    日
                  刑事第十五庭  法  官  廖欣儀
以上判決正本證明與原本無異。
如不服本判決應於收受本判決後10日內向本院提出上訴書狀，並
應敘述具體理由，如未敘述上訴理由者，應於上訴期間屆滿後20
日內補提理由書狀於本院（均須按他造當事人之人數附繕本）「
切勿逕送上級法院」。
                                書記官  顏偉林
中    華    民    國    99    年    5     月    27    日
附錄本案論罪科刑法條全文：
刑法第158條
冒充公務員而行使其職權者，處3 年以下有期徒刑、拘役或5 百
元以下罰金。
冒充外國公務員而行使其職權者，亦同。
刑法第211條
偽造、變造公文書，足以生損害於公眾或他人者，處1 年以上7
年以下有期徒刑。
刑法第212條
偽造、變造護照、旅券、免許證、特許證及關於品行、能力服務
或其他相類之證書、介紹書，足以生損害於公眾或他人者，處1
年以下有期徒刑、拘役或3 百元以下罰金。
刑法第216條
行使第210 條至第215 條之文書者，依偽造、變造文書或登載不
實事項或使登載不實事項之規定處斷。
刑法第339條
意圖為自己或第三人不法之所有，以詐術使人將本人或第三人之
物交付者，處5 年以下有期徒刑、拘役或科或併科1 千元以下罰
金。
以前項方法得財產上不法之利益或使第三人得之者，亦同。
前二項之未遂犯罰之。

司法院資訊處製作；財團法人民間司法改革基金會備份。
